臺灣高雄地方法院刑事判決　　　　　　 100年度易字第1124號
公　訴　人　臺灣高雄地方法院檢察署檢察官
被　　　告　蔡碧滿
上列被告因詐欺案件，經檢察官提起公訴（100年度偵字第7150
號），被告就被訴事實為有罪之陳述，經告知簡式審判程序之旨
，並聽取被告與公訴人之意見後，本院合議庭裁定由受命法官獨
任進行簡式審判程序，本院判決如下：
    主  文
蔡碧滿幫助犯詐欺取財罪，處有期徒刑貳月，如易科罰金，以新
臺幣壹仟元折算壹日。
    事  實
一、蔡碧滿可預見將個人金融帳戶交付他人使用，可能供犯罪集
    團作為詐欺取財或其他財產犯罪之工具，竟仍基於縱有人持
    其金融帳戶實施犯罪亦不違背其本意之幫助詐欺取財之不確
    定故意，於民國99年7月15日16時許，在高雄縣鳳山市（現
    改制為高雄市鳳山區○○○○路某全家便利商店前，將其所
    申辦之中華郵政股份有限公司高雄前鎮郵局帳號0000000-00
    00000號帳戶（下稱高雄前鎮郵局帳戶）之存摺、提款卡及
    密碼交付予真實姓名年籍不詳之某成年男子，供該不詳成年
    男子及其所屬詐騙集團成員使用。而該不詳成年男子及其所
    屬詐騙集團之成員，共同意圖為自己不法之所有，且基於詐
    欺取財之犯意聯絡，分別：（一）於99年7月17日17時20分
    許，撥打電話向石珮松佯稱：之前其在ULIVE電視台購物，
    付款時現金處理錯誤，今日係扣款日，須至ATM操作停止扣
    款功能云云，致石珮松陷於錯誤，於同日18時18分許，在嘉
    義縣太保市後潭里後潭郵局附設之提款機，依對方指示操作
    ，而匯出29,985元至蔡碧滿上開高雄前鎮郵局帳戶內，旋遭
    提領完畢；（二）於同日17時48分許，撥打電話向鄭幸芳佯
    稱：其之前在ULIFE森森購物台購物，誤刷金額12,960元，
    分12期，須至ATM輸入購物代碼取消云云，致鄭幸芳陷於錯
    誤，於同日18時42分許，在高雄市○○區○○路151號玉山
    銀行澄和分行附設之提款機，依對方指示操作，而匯出8,05
    8元之至蔡碧滿上開高雄前鎮郵局帳戶內，旋遭提領完畢；
    （三）於同日19時30分許，撥打電話向江依玲佯稱：其之前
    網路購物領物簽收時，簽到分期付款12個月，將導致每月自
    其帳戶內扣款云云，致江依玲陷於錯誤，於同日22時許，在
    臺中縣潭子鄉（現改制為臺中市潭子區○○○路○段31號7-1
    1便利商店附設之提款機，插入其配偶魏士程之中國信託商
    業銀行帳號000000000000號帳戶提款卡，依對方指示操作，
    而匯出13,456元至蔡碧滿上開高雄前鎮郵局帳戶內，惟因該
    帳戶於同年月18日成為警示帳戶，始未遭提領得逞。嗣石珮
    松、鄭幸芳、江依玲發覺受騙，報警處理，而循線查悉上情
    。
二、案經高雄市政府警察局前鎮分局移送臺灣高雄地方法院檢察
    署檢察官偵查起訴。
    理  由
一、本件被告蔡碧滿所犯非死刑、無期徒刑、最輕本刑為3年以
    上有徒刑之罪或高等法院管轄第一審案件，而其於準備程序
    進行中，被告先就被訴事實為有罪之陳述，經法官告知簡式
    審判程式之旨，並聽取公訴人及被告之意見後，本院認適宜
    改依簡式審判程式進行，爰依刑事訴訟法第273條之1第1項
    、第284條之1規定，由本院合議庭以裁定由受命法官獨任進
    行簡式審判程序。
二、上揭事實，業據被告於本院審理時坦承不諱，核與證人即被
    害人石珮松、鄭幸芳、江依玲於警詢之證述相符（見偵卷第
    10至17頁），並有郵政自動櫃員機交易明細表、嘉義縣警察
    局受理詐騙帳戶通報警示詐騙電話簡便格式表（以上為石珮
    松部分）；玉山銀行自動櫃員機交易明細表、高雄市政府警
    察局三民第二分局陽明派出所受理詐騙帳戶通報警示簡便格
    式表、內政部警政署反詐騙諮詢專線紀錄表、高雄市政府警
    察局三民第二分局陽明派出所受理各類案件紀錄表、高雄市
    政府警察局三民第二分局陽明派出所受理刑事案件報案三聯
    單（以上為鄭幸芳部分）；魏士程之前開中國信託商業銀行
    帳戶存摺明細影本、內政部警政署反詐騙案件紀錄表、臺中
    縣警察局豐原分局頭家派出所受理詐騙帳戶通報警示簡便格
    式（以上為江依玲部分）；被告前開高雄前鎮郵局帳戶開戶
    資料及歷史交易清單附卷可稽（見偵卷第18頁、第21至23頁
    、第24至26頁、第51頁、第53至59頁、第62至63頁；本院易
    字卷第18至26頁），足認被告之任意性自白與事實相符，應
    堪採信。從而，本案事證明確，被告犯行堪以認定，應依法
    論罪科刑。
三、按刑法上所稱之幫助犯，係對於犯罪與正犯有共同之認識，
    而以幫助之意思，對於正犯資以助力，而未參與實施犯罪之
    行為者而言（最高法院49年台上字第77號判例意旨參照）。
    而對於構成犯罪之事實，明知並有意使其發生者，為直接故
    意（確定故意）；對於構成犯罪之事實，預見其發生而其發
    生並不違背其本意者，則為間接故意（不確定故意），二者
    雖均為犯罪之責任條件，但其態樣並不相同，故刑法第13條
    第1項、第2項分別予以規定區分，凡認識犯罪事實，並希望
    其發生者為直接故意；僅有認識，無此希望，但其發生亦不
    違背其本意者，則屬間接故意（最高法院88年度台上字第40
    21號判決意旨參照）。本件無證據足認被告係以自己參與犯
    罪之意思，而參與犯罪構成要件行為或構成要件以外之行為
    ，尚不得論以詐欺取財罪之共同正犯。惟其對於所交付上開
    帳戶可能遭利用作為人頭帳戶，因而幫助不詳姓名年藉之詐
    騙集團成員遂行詐欺取財之犯罪等情，既有預見，仍提供上
    開帳戶容任他人使用，其雖未參與實施犯罪之行為，然對其
    所為，可能對正犯構成犯罪資以助力之事實，顯已預見其發
    生而其發生並不違背其本意，係基於幫助詐欺取財之間接犯
    意而提供上開帳戶，並因而幫助詐騙集團成員進行詐取被害
    人所匯款項，自屬幫助犯。是核被告所為，係犯刑法第30條
    第1項前段、第339條第1項幫助詐欺取財既遂罪及同法第30
    條第1項前段、第339條第1項、第3項幫助詐欺取財未遂罪。
    被告以一次提供上開高雄前鎮郵局之行為，幫助詐騙集團成
    員對被害人石珮松、鄭幸芳、江依玲施用詐術，被害人石珮
    松、鄭幸芳匯入之款項旋遭提領完畢，被害人江依玲匯入之
    款項因成為警示帳戶未能提領而不遂，係以一行為觸犯2次
    幫助詐欺取財既遂罪、1次幫助詐欺取財未遂罪，為同種想
    像競合犯，應依刑法第55條規定從一重論以一幫助詐欺取財
    既遂罪。被告係幫助犯，業如前述，爰依刑法第30條第2項
    規定，按正犯之刑減輕之。本院審酌被告將帳戶存摺、提款
    卡及密碼提供詐騙集團成員為詐欺取財使用，紊亂社會正常
    交易秩序，並使不法之徒藉此輕易詐取財物，檢警難以追查
    緝捕，並造成被害人求償上之困難，危害非輕，且未彌補被
    害人之損失，其行為確屬不該，惟念及被告犯後坦承犯行，
    已明白自身行為不當之處，堪認具有悔意，又被告前於99年
    2、3月間固曾因提供行動電話門號予詐騙集團，遭本院以幫
    助犯詐欺取財罪分別判處有期徒刑2月，有臺灣高等法院被
    告前案紀錄表1份在卷足憑，然並未構成累犯，參以本件被
    害人遭受詐騙所受之損失共51,499元，暨被告犯罪之動機、
    目的、手段等一切情狀，量處如主文所示之刑，並諭知易科
    罰金之折算標準，以示懲儆。
據上論斷，應依刑事訴訟法第299條第1項前段、第273條之1第1
項、第284條之1，刑法第339條第1項、第3項、第30條第1項前段
、第2項、第55條、第41條第1項前段，刑法施行法第1條之1，判
決如主文。
本案經檢察官楊景婷到庭執行職務。
中    華    民    國    100   年    12    月    29    日
                    刑事第十七庭  法  官  楊儭華
以上正本經核與原本無異。
如不服本判決應於收受送達後10日內向本院提出上訴書狀，並應
敘述具體理由；如未敘述上訴理由者，應於上訴期間屆滿後20日
內向本院補提理由書（均須按他造當事人之人數附繕本）「切勿
逕送上級法院」。
中    華    民    國    100   年    12    月    29    日
                                  書記官  林國龍
附錄本案論罪科刑法條：
中華民國刑法第339條
意圖為自己或第三人不法之所有，以詐術使人將本人或第三人之
物交付者，處5年以下有期徒刑、拘役或科或併科1千元以下罰金
。
以前項方法得財產上不法之利益或使第三人得之者，亦同。
前二項之未遂犯罰之。